臺灣高等法院刑事判決　　　　　　　　96年度交上易字第88號
上　訴　人　台灣士林地方法院檢察署檢察官
上　訴　人
即　被　告　丙○○
選任辯護人　陳國雄律師
　　　　　　劉宏邈律師
上列上訴人因被告公共危險等案件，不服台灣士林地方法院九十
五年度交易字第一五三號，中華民國九十六年一月二十五日第一
審判決（起訴案號：台灣士林地方法院檢察署九十四年度偵字第
九五一七號、第一○一五九號號），提起上訴，本院判決如下：
    主  文
原判決撤銷。
丙○○服用酒類，不能安全駕駛動力交通工具而駕駛，處有期徒
刑月，減為有期徒刑壹月又拾伍日；又因過失傷害人致重傷，
處有期徒刑壹年貳月，減為有期徒刑柒月。應執行有期徒刑捌月
。
    事  實
一、丙○○於民國九十四年七月二十七日下午六時許，在基隆市
    大武崙某友人住處與丁○○、戊○○等友人共飲啤酒，迄同
    日晚間八時許飲畢，丙○○計飲罐裝啤酒三罐，已不能安全
    駕駛動力交通工具，猶於同日晚間九時許，駕駛車號己○○○○○○號自用小客車內載友人丁○○、戊○○上路，由八
    堵交流道上國道一號公路南向道路往台北方向行駛。於同日
    晚間十時十分許，行近國道一號公路南向十七點五公里處（
    近台北市○○區○○路交流道），本應注意汽車行駛時，應
    注意車前狀況，隨時採取必要之安全措施，而依當時天候晴
    、夜間有明、該路段係直路、路面乾燥、無缺陷、無障礙物
    、視距良好等情形，並無不能注意之情事，惟丙○○因酒精
    作用，注意力及操控能力，均較平常減退，疏未注意同向右
    側及前方之其他車輛行進動向，適同向右側某不詳車號之箱
    型車駛進其車所行駛之內側車道，丙○○發現時，兩車車距
    已近，竟因緊張，猶以時速近百公里之車速，突然由所行駛
    之內側車道向右變換至外側車道，而迫近同向前方沿外側車
    道由乙○○所駕駛，搭載其未成年女兒庚○○（八十年十一
    月二日出生）之車號辛○○○○○○號自用小客車，乙○○
    為避免遭後方逼近之己○○○○○○號自用小客車追撞，乃
    向右閃避偏行。惟因該路段僅有內、外二線車道，路肩路幅
    狹小，右側即為國道一號公路內湖成功路交流道匝道分隔島
    ，該分隔島高度較低，又非與路面成完全垂直之角度，乙○○駕駛之辛○○○○○○號自用小客車右側與分隔島二次撞
    擊後，右側之輪胎進而爬上該分隔島，撞擊立於分隔島上之
    標誌牌後，翻落至國道一號公路南向內湖成功路交流道匝道
    內側車道，車頂著地，乙○○因此受有頭部外傷併嚴重外傷
    性腦挫傷及顱內出血、缺氧性腦病變及雙側血胸之傷害，且
    因頭部外傷顱內出血後遺症，造成精神認知功能障礙、左側
    肢體癱瘓之重傷害；庚○○則受有頭部外傷併腦挫傷、顱骨
    骨折併左側硬腦膜上出血、左側眼眶骨折併眼球挫傷、頭皮
    及右前臂撕裂傷之普通傷害。丙○○則於向右不當變換車道
    ，因其車自後逼近乙○○駕駛之辛○○○○○○號自用小客
    車，遂又急向左打方向盤，欲再往左變換至內側車道，因車
    速過快，方向盤左打角度過大，致其駕駛之己○○○○○○
    號自用小客車失控偏行旋轉九十度，跨越國道一號公路南向
    之外側、內側車道，車頭右前方保險桿撞擊國道一號公路南
    向內側車道護欄後，因慣性作用，再逆時鐘方向旋轉一百八
    十度，右後方再次撞擊南向內側車道護欄始停止，丙○○並
    自行將車開至路肩停放。嗣國道公路警察局第一警察隊壬○○等員警接獲勤務指揮中心通報後前往處理，丙○○未當場
    承認肇事，經壬○○等警員詢問在場之丙○○、丁○○、戊○○，查悉丙○○為肇事人後，丙○○始坦承肇事，並為警
    測得其呼氣中所含酒精濃度達每公升○點四六毫克，因而查
    獲上情。
二、案經乙○○之配偶即庚○○之法定代理人甲○○訴由國道公
    路警察局第一警察隊報告台灣士林地方法院檢察署檢察官偵
    查起訴。
    理  由
一、訊據上訴人即被告丙○○除坦承上揭服用酒類，不能安全駕
    駛動力交通工具而駕駛之犯行，及其所駕駛之己○○○○○○號自用小客車於前揭時、地變換車道不當，致車輛失控撞
    及國道一號公路南向內側車道護欄二次等情坦承不諱，惟矢
    口否認有何過失傷害致重傷、過失傷害之犯行，辯稱：「…
    我沒有撞到她們（指被害人乙○○、庚○○）…沒有任何證
    據顯示我有撞到她們…」（九十六年四月二日本院準備程序
    筆錄）、「…我真的沒有撞到李太太，我也不知道為何李太
    太的車子會翻…我是一般開車，時速約一百，當時有一部廂
    型車從外側快車道切進來，他離我車身很近，我就將車子拉
    到外側，後來才趕緊往內側閃，車子就是在時候失控，我當
    時沒有想到煞車問題…」（九十九年七月十九日本院審判筆
    錄）等語。
二、經查：
  (一)關於公共危險部分：
    (1)訊據被告對於上揭服用酒類後，駕駛己○○○○○○號自
      用小客車內載友人丁○○、戊○○，行近國道一號公路南
      向十七點五公里處（近台北市○○區○○路交流道），由
      內側車道變換至外側車道，旋又急向左打方向盤，再往左
      變換至內側車道，車失控偏行旋轉九十度，跨越國道一號
      公路南向之外側、內側車道，車頭右前方保險桿撞擊國道
      一號公路南向內側車道護欄後，因慣性作用，再逆時鐘方
      向旋轉一百八十度，右後方再次撞擊南向內側車道護欄始
      停止，並於國道公路警察局第一警察隊員警壬○○接獲勤
      務指揮中心通報後前往處理，在現場檢測其呼氣所含酒精
      濃度達每公升零點四六毫克等事實坦認不諱，且據證人丁○○、戊○○及到場處理警員壬○○證述甚詳，並有酒精
      測定值（九十四年度偵字第一○一五九號卷第二十四頁）
      在卷足稽，足證被告確有飲用酒後駕車之行為。
    (2)依據卷附之國道公路警察局道路交通事故當事人酒精測定
      紀錄表及道路交通事故調查報告表(一)之記載（九十四年度
      偵字第一○一五九號卷第二十四頁、第二十七頁），本件
      交通事故發生時間為九十四年七月二十九日晚間十時十分
      ，被告施以呼氣酒精濃度測試時間是在同日晚間十時五十
      七分，是知被告係於車禍發生後超過一小時才經警施以酒
      精濃度測試，顯然於車禍發生當時被告吐氣所含酒精濃度
      是高於每公升零點四六毫克，而吐氣所含酒精濃度每公升
      零點四六亳亳克已超過道路交安全規則第一百十四條第二
      款所規定汽車駕駛人飲酒後其吐氣所含酒精成分超過每公
      升零點二五亳克，不得駕車之上限。惟刑法第一百八十五
      條之三規定服用酒類致不能安全駕駛動力交通工具，係抽
      象危險犯，並不以發生具體危險為必要，至所謂酒醉狀態
      ，只需一般評價程度達於對車輛駕駛行為失其必要之注意
      力或判斷力之虞即可，至實際上對駕駛行為是否發生具體
      危險，則並不重要。又行為人飲酒後如其呼氣酒精濃度達
      人體酒精濃度為每公升零點二五毫克時，即有輕度協調功
      能降低之情形，有行政院國軍退除役官兵輔導委員會臺北
      榮民總醫院八十八年八月五日（八八）北總內字第二六八
      六八號函附卷可參。且證人壬○○證稱：「…我到現場，
      看到他們三人（被告、證人丁○○、戊○○）就是喝酒後
      的狀況，臉部紅潤，反應遲緩，回答我的問題比較慢…」
      等情（九十五年十一月二十三日原審審判筆錄，原審卷第
      五十九頁）。又據卷附道路交通故調查報告表(一)，車禍發
      生時之路段為直路，雖係夜間，有照明，視線良好，然依
      被告歷次所述：「我前方突然有部箱型車插入，我緊急向
      右閃避後失控…」（九十四年七月三十日警詢筆錄，同前
      偵查卷第十頁）、「…我失控前行駛於內側車道，行速約
      一百（公里）左右…我緊急向外側車道閃避後，立即見到
      外側車道有車，隨即又閃至內側車道時失控…」（九十四
      年八月五日警詢筆錄，同前偵查卷第十二頁）、「…當時
      是為了閃避一輛從外側車道轉進來的車子。他忽然從我的
      右手切進來，因為該車很近，我一緊張就往右打，出去之
      後才發現外車道前方有車輛，於是緊急拉回原車道，但是
      在拉回過程失控…」（九十四年十月十三日偵查筆錄，九
      十四年度偵字第九五一七號卷）、「…（在廂型車切入內
      側車道之前，有無看到廂型車在哪右前側？）沒有，廂型
      車是從我側邊突然切到我的右後方到我旁邊，再從右前方
      切入…（箱型車切入你的車道前，有無看到外側車道是否
      有自用小客車車？）我記得是有車，距離約二、三十公尺
      …（所以你在變換車道時，就知道前方有車輛？）我不知
      道他到底是開快還是開慢，因為我不知道前方的那一部是
      否就是我之前看到的那一台…」（九十五年十二月二十八
      日原審審判筆錄，原審卷第一一七頁、第一一八頁）、「
      …（車禍發生前，道路交通狀況如何？）我開在內側車道
      時，前方沒有車子，後方有車子，距離無法確定。旁邊沒
      有車子。我與被害人的車子相隔多遠，我不知道…我是一
      般開車，時速約一百，當時有一部廂型車從外側快車道切
      進來，他離我車身很近，我就將車子拉到外側，後來才發
      現外側前面有壹台車，我與外側的那部車，感覺很近，就
      趕緊往內側閃，車子就是在那時候失控…」（九十六年七
      月十九日本院審判筆錄）等詞，可知被告駕車行經該路段
      時，對其車右側及前方之他車動態，毫不知悉，而在他車
      自右側駛至其車前方時，竟因緊張，以原來行進之時速一
      百公里之車速，向右前方有他車行進之車道閃避，而逼近
      該車，之後又趕緊往左閃，終失控撞擊分隔島護欄，顯然
      被告因飲酒所引起之生理作用已達無法正常辨識車前狀況
      及操控汽車機械，而不能安全駕駛之狀態至明。
  (二)關於過失致重傷害、過失傷害部分：
    (1)乙○○所駕駛並搭載其未成年女兒庚○○之辛○○○○○○號自用小客車，在前揭密接於被告車輛失控之時、地，
      撞擊國道一號公路南向外側車道與內湖成功路匝道交流道
      之分隔島二次後，進而爬上該分隔島，撞擊立於分隔島之
      標誌牌，並翻落至國道一號公路南向內湖成功路交流道匝
      道內側車道，車頂著地等情，除據證人壬○○證述明確外
      ，復有道路交通事故調查報告表(一)、(二)、道路交通事故現
      場圖（九十四年度偵字第一○一五九號卷第二十七頁至第
      二十九頁）、現場照片（同前偵查卷第三十二頁至第三十
      四頁，六張；九十四年度偵字第九五一七號卷第三十頁至
      第三十四頁，三十張；原審卷第一○五頁至第一一一一頁
      ，四十一張）在卷足憑。因上開交通事故，被害人庚○○
      因此受有頭部外傷併腦挫傷、顱骨骨折併左側硬腦膜上出
      血、左側眼眶骨折併眼球挫傷、頭皮及右前臂撕裂傷之普
      通傷害，尚未達重大不治或難治之程度，有國防大學國防
      醫學院三軍總醫院附設民眾診療處九十四年八月十九日庚○○診斷證明書（九十四年度偵第一○一五九號卷第二十
      二頁）在卷可佐；被害人乙○○則受有頭部外傷併嚴重外
      傷性腦挫傷及顱內出血、缺氧性腦病變及雙側血胸之傷害
      ，其所受頭部外傷顱內出血之傷害，嗣且造成其精神認知
      功能障礙、左側肢體癱瘓，難以治療，已達重大不治或難
      治之程度，經臺北榮民總醫院鑑定結果，其精神狀態已達
      精神耗弱，已達不能處理自己事務之程度，已據台灣士林
      地方法院以九十四年度禁字第一九八號裁定為禁治產人，
      分別有國防大學國防醫學院三軍總醫院附設民眾診療處九
      十四年七月三十日、九十四年八月二十四日乙○○診斷證
      明書（同前偵查卷第二十一頁、九十四年度偵字第九五一
      七號卷第二十頁）、台灣士林地方法院九十四年度禁字第
      一九八號裁定、國防醫學院三軍總醫院九十五年六月三十
      日集逵字第○九五○○一○五九二號函暨檢附之病歷資料
      （原審卷第八頁、第三十七頁至第四十七頁）在卷可憑。
      觀之被害人乙○○因上開交通事故受傷迄今，仍有精神認
      知功能障礙、左側肢體癱瘓之情形，已屬刑法第十條第四
      項第四款「毀敗或嚴重減損一肢以上之機能」、同條項第
      六款「其他於身體或健康，有重大不治或難治之傷害」之
      重傷程度，是被害人乙○○確受有「重傷害」無訛。
    (2)被告雖否認過失，辯稱被害人乙○○駕駛之辛○○○○○○號自用小客車固於前揭時、地翻覆，與其駕駛行為並無
      因果關係。然而，
    1.依據證人壬○○證稱：「…當時到現場，發現匝道時有一
      部車輛全翻，我自該車往後尋找相關的跡證，發現跡證不
      只一輛車所造成，沿著跡證再往前往，發現被告的車，當
      時已經自行移到最外側的車道去…我就先畫現場圖…跡證
      上兩車分別撞到匝道與車道間的護欄，被告的車擦撞內側
      護欄，時間及地點上有巧合…」（九十五年十一月二十三
      原審審判筆錄，原審卷第五十八頁、第五十九頁）、「…
      當時我到現場，從匝道上來看到被害人車翻覆，我先檢查
      被害人車子…先看見外側車道有被害人的車（Ｂ車）失控
      痕跡，發現內側車道有撞到欄痕跡，車道發現有失控的跡
      象，且為新痕，我就沿著油漬的痕跡往前尋找，在外側車
      道發現被告的車子（Ａ車）。我先確定Ａ車為何人駕駛，
      因為車輛不可能無緣無故失控，車輛行駛實際的運動方向
      與駕駛的方向違背，才會產生失控，有違自然物理現象，
      顯然有外力的介入，因此將Ａ車列入為該事故因果關係車
      的車輛…」（九十六年七月十九日本院審判筆錄）等語。
      而根據卷附道路交通事故現場圖、照片顯示，被害人乙○○駕駛之辛○○○○○○號自用小客車，最後翻落於國道
      一號公路南向內湖成功路匝道上，依該車沿途留下之跡證
      回溯其行向，堪認該車原在國道一號公路南向外側車道行
      駛，旋即二次向右擦撞國道一號公路內湖成功路交流道匝
      道分隔島，並造成分隔島上標示「5.5m」、「7.6m」之擦
      撞痕，接著右前輪即攀上國道一號公路內湖成功路交流道
      匝道分隔島，撞擊設於分隔島上標誌牌，並依慣性作用依
      原行向前進，前擋風玻璃殘跡遺於分隔島上，嗣即因國道
      一號公路與匝道之高低落差，翻落於匝道路面並翻滾，依
      序在路面上留下三處明顯刮地痕及散落物後，以車頂著地
      姿態，停留於匝道路面上，且將先前撞擊之分隔島標誌牌
      亦移位帶至匝道路面之上。因此，肇致車翻落之原因路段
      ，顯係道路交通事故現場圖上之分隔島上標示「5.5m」、
      「7.6m」擦撞痕附近之處。
    2.與上開二處擦撞痕相近之重要肇事跡證，即道路交通事故
      現場圖上之肇事路段即國道一號公路南向十七點五公里處
      ，自外側車道一直延伸到內側車道之近乎平行之痕跡。被
      告雖否認該痕跡係其所駕駛之己○○○○○○號自用小客
      車造成（九十五年十二月二十八日原審審判筆錄，原審卷
      第一一九頁），惟該痕跡延伸之終點即內側護欄二處擦撞
      痕（分別標示「2.4M」、「1.8M」），在標示「1.8M」擦
      撞痕處，且遺有己○○○○○○號自用小客車前保險桿，
      被告亦自承己○○○○○○號自用小客車於失控先後以車
      頭及右後方撞擊內側護欄二次後，即自行開至路肩等語，
      核與己○○○○○○號自用小客車左前、右前車頭及右後
      側保險桿處撞損之情形相符，則該滑痕當係己○○○○○○號自用小客車所留，應無疑義。又所謂「滑痕」是車子
      失控下，輪胎側面或斜側面與地面摩擦所生，與剎車痕會
      留下輪胎溝痕及等寬之特徵，明顯有別，也就是車子失控
      打滑時，前、後輪在地上留下摩擦之痕跡。依卷附道路交
      通事故現場圖所示滑痕，可見車子剛開始是往左失控，因
      車體有離心作用，所以後面變寬，表示車體慢慢打斜等情
      ，亦據證人壬○○證述在卷（九十五年十一月二十三日原
      審審判筆錄，原審卷第六十三頁）。己○○○○○○號自
      用小客車失控之程度，幾乎已致其橫越國道一號公路南向
      十七點五公里處內外側二線車道，且還導致行向完全翻轉
      ，前後各撞擊內側護欄一次，實與一般駕駛經驗迥異，足
      見被告在滑痕產生前之路段，確有異常駕駛行為，否則己○○○○○○號自用小客車當不致嚴重失控。
    3.被告雖就己○○○○○○號自用小客車失控之原因釋稱：
      係因其變換至外側車道後，突見前方近處又有車輛，切回
      內側車道時，因高速行駛始不慎失控云云，證人丁○○、
      戊○○亦附和被告辯詞而證稱當時外側車道前方確有不詳
      車輛云云。然被告既因內側車道遭不詳廂型車阻擋，始起
      意變換車道，則被告於廂型車尚未切入其前方之際，既已
      可見其前方外側車道之情形，倘當時外側車道前方確亦有
      不詳之車輛擋道，被告冒險變換至外側車道，豈非徒勞？
      況己○○○○○○號自用小客車係在外側車道失控，已如
      前述，倘外側車道前方確有被告所指之不明車輛存在，反
      係導致己○○○○○○號自用小客車車失控之直接原因，
      則何以被告於第一次接受警詢時，竟均未提及此事，僅稱
      「（問：你是否清楚當時肇事經過並敘述之？）我前方突
      然有一部廂型車插入，我緊急向右閃避後失控」等語（九
      十四年七月三十日警詢筆錄，九十四年度偵字第九五一七
      號卷第九頁），益徵被告所指其變換至外側車道後，又發
      現前方近處有不詳車輛，切回內側車道時失控云云，可信
      性已有可疑。參以變換車道係平常不過之車輛操駕行為，
      被告先自內側車道變換至外側車道既未失控，在相同條件
      下，何有自外側車道變換回內側車道時，反而失控之理？
      綜合上情以觀，當係被告疏未注意外側車道情形，並未預
      見右側亦有車輛存在，遂自內側車道任意變換至外側車道
      ，惟突然遭遇辛○○○○○○號自用小客車在前之緊急狀
      況，始致被告在高速行進之情形下，將方向盤急往左打，
      導致己○○○○○○號車失控，益徵本件肇事原因當係被
      告突然變換至外側車道之異常駕駛行為，導致原在外側車
      道行駛之辛○○○○○○號自用小客車駕駛亦不得不向右
      偏行，終至翻覆，堪以認定。
    4.至證人戊○○固證稱被告從內側車道變換至外側車道時，
      因先前係遭不明廂型車自外側車道切入己○○○○○○號
      自用小客車前方，推認當時外側車道後方必無來車云云（
      九十五年十一月二十三日原審審判筆錄，原審卷第七十五
      頁）；證人丁○○則證稱：當時其有瞄一下，後方並無來
      車云云（同前審判筆錄，原審卷第七十頁），似肇事前右
      側車道後方並無車流。惟證人戊○○上開供述一方面係屬
      主觀臆測，另一方面其供述是否真實，亦非無疑，自不能
      採取。另證人丁○○當時既坐在右後座（同前審判筆錄第
      六十九頁、第七十四頁），顯無法自車內後照鏡得知外側
      車道情形；況依其等所證，當時車前既有急迫狀況，注意
      力均在前方，豈有反注意己○○○○○○號自用小客車右
      後側方車流之理？其所證亦不可採信。
    5.按「汽車駕駛人有左列情形之一者，不得駕車：二、飲用
      酒類或其他類似物後其吐氣所含酒精濃度超過每公升零點
      二五毫克或血液中酒精濃度超過百分之零點零五以上者」
      ；又「汽車行駛時，駕駛人應注意車前狀況及兩車併行之
      間隔，並隨時採取必要之安全措施」，道路交通安全規則
      第一百十四條第二款、第九十四條第三項分別定有明文。
      被告駕駛自用小客車上路，對於上述交通安全規則自應確
      實遵守，以維護交通秩序，確保交通安全。惟被告飲酒後
      已達不能安全駕駛動力交通工具之程度，仍逞能上路行駛
      ，業如前述，其亦得預見其注意力因酒精作用，顯著減低
      ，可能肇事之結果，猶仍為之，而未採取適當迴避結果發
      生之手段，其已製造法所不容之風險，其有過失至明，自
      應就與其過失行為具因果關係之結果負責。況被告在高速
      行駛狀態下，任意變換車道，先由內側車道變換至外側車
      道，又自外側車道切回內側車道，其危險駕駛行為且致被
      告駕駛之自用小客車失控，自外側車道與路肩分向線起，
      逐漸往內側車道偏行，車體旋轉九十度後，車頭右前方保
      險桿先撞擊國道一號公路南向內側車道護欄，仍因慣性作
      用，逆時鐘方向旋轉一圈，該車右後方再次撞擊南向內側
      車道護欄始停止，對照國道一號公路南向內側車道護欄二
      處撞痕、被告車體受損部位，以及道路交通事故現場圖所
      示之「滑痕」軌跡自明。而依當時天候晴、夜間有照明、
      路面無缺陷、無障礙物、視距良好等情形，並無不能注意
      之情事，其有違反上述交通安全規則而有過失至明。從而
      ，被告之過失行為與被害人乙○○受重傷害、被害人庚○○受傷害結果間，具有相當之因果關係。
    6.起訴意旨雖稱己○○○○○○號自用小客車右後車角擦撞
      辛○○○○○○號自用小客車不詳部位後，始致辛○○○○○○號自用小客車失控翻覆，無非係以證人壬○○所證
      ：當時己○○○○○○號自用小客車之右後車角、右後保
      險桿融有辛○○○○○○號自用小客車漆之撞擊痕跡等詞
      （九十五年十一月二十三日原審審判筆錄，原審卷第六十
      三頁、九十六年七月十九日本院審判筆錄第六頁），為其
      主要論據。惟稽之卷附己○○○○○○號自用小客車車損
      照片，證人壬○○所指右後車角固與該車原車漆有所差別
      ，惟其痕跡淺淡，不易辨別，審酌二車當時均以近百時速
      行駛，在此高速行駛狀態下如確有擦碰，其車漆融留情形
      ，當不僅如照片所示，是究竟該兩車肇事前有無擦撞，不
      無可疑。況證人壬○○亦坦稱當時未能確認兩車碰撞之撞
      擊點，亦未相互量測兩車可疑之撞擊點高度，互為比對，
      益徵其所證兩車擦撞，似嫌無據，尚不能據此逕為兩車確
      曾擦撞之論斷。
    7.本件經檢察官囑託台北市車輛行車事故鑑定委員會鑑定結
      果，雖以：「黃君（即被告）雖稱其車失控時未與沈君（
      被害人乙○○）自小客車相撞及，且黃君乘客江君到會補
      述中亦質疑黃君自小客車車上留下之車漆非沈君自小客車
      車上之車漆，然依本案偵查卷附警方採證照片所記載黃君
      自小客車右後車身、後保險桿遺留與沈君自小客車之擦撞
      痕及員警許君（員警壬○○）訊問筆錄指稱『雙方車體上
      留有對方車漆，當車子在高速行駛之後如果產生擦碰，車
      漆融化就會留在車輛上面，而且當時從現場看是新留下的
      痕跡』之情事，另參照警方道路交通事故現場圖所示，沈
      君自小客車擦撞外側護欄之位置及黃君失控後與地面產生
      之痕跡起點位置相接近及黃君自稱變換車道實失控之肇事
      情事，推論當時黃君由內側車道變換至外側車道時右後車
      角與沈君自小客車擦撞，致沈君自小客車失控翻車，而黃
      君自小客車再因前車距離太近欲左閃回原車道時失控，致
      擦撞護欄。綜上述，推論黃君自內側車道向右變換至外側
      車道時並未善盡注意義務注意外側車道路況，在外側車道
      無足夠空間情況下硬切而肇事；另黃君肇事後經警方測試
      之吐氣酒精濃度含量為每公升零點四六毫克，已違反吐氣
      酒精含量超過每公升零點二五毫克不得駕車之規定，並足
      以影響其變換車道時注意右側來車狀況及因應之能力，故
      上述黃君違規行為係本事故肇事原因」。經本院送覆議結
      果亦認：「依道路交通事故現場圖示，Ａ車（己○○○○○○）於外側車道遺留四十六及五十一公尺之輪脫滑痕，
      向東南延伸至內側護欄，其左、右車頭及右後車尾毀損，
      Ｂ車（辛○○○○○○）則於中央分隔島遺留二條擦撞痕
      ，撞斷標誌牌後翻覆於成功交流道，顯示Ａ車肇事前車身
      向內側閃避後失控，左前車頭撞及分隔島後車身向逆時鐘
      旋轉右前車頭及疑似右後車角再撞擊分隔島後駛至外側路
      肩停放，依常理判斷四輪汽車正常行駛如未受外力撞擊，
      自行翻覆之可能性甚低，依照片Ｂ車（辛○○○○○○）
      左側油箱蓋與左後葉子板有疑似為Ａ車撞及痕跡，Ａ車撞
      及Ｂ車之部位，研判為二次撞擊分隔島後遭覆蓋致之後無
      法顯示。研判二車可能有相接觸，惟Ａ車駕駛質疑兩車油
      漆經刑事警察局化驗二者不符一節，卷內無案可稽，建請
      除確認刑事警察局之化報告外，另應再行取證Ｂ車疑似撞
      及部位之凹痕及沾附車漆，藉以辨明兩車是否有撞及之實
      …如經化驗二車沾附之漆相符，則仍維持原鑑定意見：Ａ
      車變換車道不當、酒精濃度超過規定標準駕車。Ｂ車無肇
      事因素。」有台北市車輛行車事故鑑定委員會九十五年一
      月二十五日北鑑審字第○九四三○四八四四○○號函送之
      行車事故鑑定意見書（原審卷第九頁至第十二頁）、台北
      市交通局九十六年六月十一日北市交五字第○九六三二五
      五九七○○號函送之車輛行車事故鑑定案件覆議委員會研
      議結論（本院卷）在卷可稽。除有關己○○○○○○號自
      用小客車與辛○○○○○○號自用小客車擦撞之認定與本
      院不同外，餘均同本院認定，亦堪佐證被告過失致被害人
      乙○○、庚○○分別受有重傷害及普通傷害之事實。按過
      失犯之處罰，係以行為人之過失與結果間具因果關係為要
      件，以本案具體情形而言，被告酒後駕車、任意變換車道
      之過失行為，與被害人傷害結果間之因果關係，既如前述
      ，自不能以兩車無明顯撞擊痕跡，即執為有利被告認定之
      依據。
    8.至於，內政部警政署九十四年十二月八日刑鑑字第○九
      四一二二一六四號鑑定書，固係以紅外線光譜分析法、掃
      描式電子顯微鏡／Ｘ射線能譜分析法，熱裂解氣相層析質
      譜分析法，比對己○○○○○○號自用小車、辛○○○○○○號自用小客車二車車漆樣本，欲究明兩車究否曾經擦
      撞之待證事實。然其鑑驗結果與待證事實之關聯性，自以
      所採樣本之有效性為前提，此觀該鑑定書備註欄註明：「
      因現場勘查、證物採取過程對整體鑑定結果研判影響甚巨
      ，故欲引用本鑑定結果時，請務必配合現場實際狀況與所
      採證物相互之關聯性、考量疑似擦撞點之相對高度是否吻
      合、疑似擦撞點所可能形成之擦痕是否能對應等條件，並
      參酌相關偵查情形審慎綜合研判案情」等語自明。惟查，
      上開鑑定書所據之採樣送驗證物，並非採取己○○○○○○號自用小客車可疑之撞擊點即右後車角可疑為辛○○○○○○號自用小客車融留之車漆送驗，反而係在未能確認
      辛○○○○○○號自用小客車可疑之撞擊點，亦未相互量
      測兩車可疑之撞擊點高度互為比對確認撞擊點之情形下，
      任意採取遺有「白色漆」之辛○○○○○○號自用小客車
      加油箱蓋（自白漆之分布情形以觀，當係現場工事之油漆
      ，而於辛○○○○○○號自用小客車擦撞匝道中央分隔島
      時沾染，原審卷第一一三頁反面編號第四十一號照片），
      與己○○○○○○號自用小客車之原漆兩相進行比對。因
      其採樣過程既未配合現場實際狀況，已不能切合待證事實
      ，從而，上開鑑定書鑑定結果，送鑑定己○○○○○○號
      自用小車之車體原漆與辛○○○○○○號自用小客車左側
      加油蓋採取之油漆，二者不相似，並不足為被告之有利事
      證；況如前所述，己○○○○○○號自用小客車與辛○○○○○○號自用小客車，並無發生擦撞。辯護人以被告
      因係遭不明廂型車自外側車道切入在己○○○○○○號自
      用小客車前方，始從內側車道變換至外側車道，主張被告
      係緊急避難云云。按因避免自己或他人生命、身體、自由
      、財產之緊急危難而出於不得已之行為，不罰，刑法第二
      十四條第一項前段固有明定，惟刑法上之緊急避難行為，
      須以災難之發生非出於行為人之故意或過失所致為前提，
      若災難之發生係由於行為人之故意或過失所致，則其故意
      或過失之行為自應依法處罰，殊無主張緊急避難之餘地；
      刑法第二十四條所稱因避免緊急危難而出於不得已之行為
      ，係基於社會之公平與正義所為不罰之規定，倘其危難之
      所以發生，乃因行為人自己過失行為所惹起，而其為避免
      自己因過失行為所將完成之犯行，轉而侵害第三人法益，
      與單純為避免他人之緊急危難，轉而侵害第三人法益之情
      形不同，依社會通念，應不得承認其亦有緊急避難之適用
      ，否則，行為人由於本身之過失致侵害他人之法益，即應
      成立犯罪，而其為避免此項犯罪之完成，轉而侵害他人，
      卻因此得阻卻違法，非特有背於社會之公平與正義，且無
      異鼓勵因過失即將完成犯罪之人，轉而侵害他人，尤非立
      法之本意；至其故意造成「危難」，以遂其犯罪行為，不
      得為緊急避難之適用，更不得言；緊急避難行為，須自己
      或他人之生命、身體、自由、財產猝遇危險之際，非侵害
      他人法益別無救護之途，為必要之條件，倘行為人應注意
      並能注意而不注意，致有一定結果之發生者，則與緊急避
      難之法定要件顯然不符，迭據最高法院五十九年度台上字
      第二五○五號、七十二年度台上字第七○五八號、七十三
      年度台上字第一八二七號判決闡釋甚詳。本件被告飲酒後
      已達不能安全駕駛動力交通工具之程度，仍逞能開車上路
      ，因其飲酒所引起之生理作用，無法正常辨識車前狀況及
      操控汽車機械，而於行駛至事故路段時，疏未注意車前及
      右側其他車輛之行車動態，而於他車由右側駛至其車行進
      之車道前方始行發現，惟二車相距已近，被告因緊張，未
      能採取緊急煞停之必要安全措施，竟仍以時速近百公里之
      車速，突然由所行駛之內側車道向右變換至外側車道，而
      迫近同向前方沿外側車道由被害人乙○○所駕駛，搭載其
      未成年女兒庚○○之車輛，被害人乙○○為避免遭後方逼
      近之己○○○○○○號自用小客車追撞，乃向右閃避偏行
      ，車因而翻覆，致乙○○受重傷害、庚○○受傷害，此業
      經審認如前，揆諸上開法條、說明，本件被告自不得援引
      刑法緊急避難之規定以阻卻違法，併此敘明。
    綜上，本案事證明確，被告犯行洵堪認定，均應依法論科。
三、被告行為後，刑法於九十四年二月二日修正公布，於九十五
    年七月一日施行。按行為後法律有變更者，適用行為時之法
    律，但行為後之法律有利於行為人者，適用最有利於行為人
    之法律，現行刑法第二條第一項訂有明文。茲就本案有關之
    新舊法比較部分，臚列如下：
  (一)刑法第三十三條第五款修正：「主刑之種類：罰金新台幣一
    千元以上，以百元計算之。」比較被告行為時刑法第三十三
    條第五款：「主刑之種類：罰金銀元一元以上。」就過失致
    重傷害罪罰金刑之最低度，以適用舊法對於被告有利。
  (二)修正前刑法第五十一條第五款規定：「宣告多數有期徒刑者
    ，於各刑中之最長期以上，各刑合併之刑期以下，定其刑期
    。但不得逾二十年。」修正後刑法第五十一條第五款規定：
    「宣告多數有期徒刑者，於各刑中之最長期以上，各刑合併
    之刑期以下，定其刑期。但不得逾三十年。」比較結果，修
    正前刑法較有利於被告。
  (三)原刑法第十條第四項關於刑法重傷定義之規定雖經修正，惟
    依本案具體情形而言，被害人乙○○因被告之過失所受之精
    神認知功能障礙、左側肢體癱瘓之情形，既屬刑法第十條第
    四項第四款「毀敗一肢以上之機能」（修正前刑法：「毀敗
    一肢以上之機能」；修正後刑法：「毀敗或嚴重減損一肢以
    上之機能」）、同條項第六款「其他於身體或健康，有重大
    不治或難治之傷害」（修正前後刑法，文義均未變動），不
    論依新舊法規範內容，被害人乙○○所受傷害，均符合重傷
    害之定義，對被告而言並無有利或不利之情形，自不生新舊
    法比較之問題。
  (四)修正後刑法第五十五條，雖將舊刑法第五十五條後段關於牽
    連犯之規定刪除，但其前段關於想像競合犯之規定並無變更
    ，而其但書係科刑之限制，為法理之明文化，亦非屬法律之
    變更。
四、按刑法第十條第四項第四款所謂毀敗一肢以上機能，係指完
    全喪失機能而言，而同條項第六款所謂其他於身體或健康有
    重大不治或難治之傷害，係指除去同項第一款或至第五款之
    傷害，而於身體或健康傷害重大，不能治療或難於治療者而
    言，且其傷害並不以達於毀敗程度為必要，此與同條第一款
    至第五款之傷害，法文規定須達於毀敗程度不同（參照最高
    法院八十八年台上字第六五五五號判決要旨）。經查，被害
    人乙○○因本件車禍受有頭部外傷併嚴重外傷性腦挫傷及顱
    內出血、缺氧性腦病變及雙側血胸之傷害，其所受頭部外傷
    顱內出血之傷害，嗣且造成其左側肢體癱瘓及精神認知功能
    障礙，而其精神狀態已達精神耗弱，已達不能處理自己事務
    之程度，已屬刑法第十條第四項第四款「毀敗或嚴重減損一
    肢以上之機能」、同條項第六款「其他於身體或健康，有重
    大不治或難治之傷害」之重傷程度。被告酒醉駕車，並駕車
    不慎，致被害人乙○○、庚○○分別受有重傷害及普通傷害
    。核被告所為，係犯刑法第一百八十五條之三之服用酒類不
    能安全駕駛動力交通工具而駕駛罪、第二百八十四條第一項
    後段之過失致重傷罪及前段之過失傷害罪。被告一駕車不慎
    行為，致被害人乙○○、庚○○分別受有重傷害及普通傷害
    ，為一行為觸犯數罪名之想像競合犯，應依刑法第五十五條
    規定從較重之過失致重傷罪論處，而與刑法第一百八十五條
    之三之服用酒類不能安全駕駛動力交通工具而駕駛罪，犯意
    各別，行為互異，應分論併罰。又按汽車駕駛人，無駕駛執
    照駕車、酒醉駕車、吸食毒品或迷幻藥駕車、行駛人行道或
    行經行人穿越道不依規定讓行人優先通行，因而致人受傷或
    死亡，依法應負刑事責任者，加重其刑至二分之一，道路交
    通管理處罰條例第八十六條第一項定有明文。查被告酒醉駕
    車，致被害人乙○○、庚○○分別受有重傷害及普通傷害，
    應負刑事責任，已如前述，自應依上揭規定加重其刑。再查
    ，被告於員警壬○○到場時，並未承認肇事，係由車內之丁○○或戊○○先頂替稱為該車之駕駛人，嗣因員警告知本件
    事故之嚴重性，且經隔離被告及乘客丁○○、戊○○訊問後
    ，查知係被告駕車肇事後，被告始坦承其為肇事人，迭據證
    人壬○○於本院審理時結證在卷，被告既係於有偵查權限之
    員警查悉犯罪嫌疑事實後，始坦承肇事，即與自首要件不合
    ，無從適用刑法第六十二條規定減輕其刑，附此敘明。
五、原審以被告事證明確，予以論罪科刑，固非無見。惟查，(一)
    被害人乙○○因本件車禍受有頭部外傷併嚴重外傷性腦挫傷
    及顱內出血、缺氧性腦病變及雙側血胸之傷害，其所受頭部
    外傷顱內出血之傷害，嗣且造成其左側肢體癱瘓及精神認知
    功能障礙，而其精神狀態已達精神耗弱，已達不能處理自己
    事務之重傷害，被害人庚○○則受有頭部外傷併腦挫傷、顱
    骨骨折併左側硬腦膜上出血、左側眼眶骨折併眼球挫傷、頭
    皮及右前臂撕裂傷之普通傷害，然被告自車禍發生迄今始終
    否認有過失，且未賠償被害人乙○○、庚○○分文，至今雙
    方仍未和解，顯見被告對其犯行如此漠然且無悔意。原審對
    被告所涉服用酒類不能安全駕駛動力交通工具而駕駛罪部分
    ，量處有期徒刑三月雖尚允當，就過失致重傷害罪部分，雖
    已依道路交通管理處罰條例第八十六條第一項定加重，而量
    處有期徒刑十月，仍嫌過輕。(二)中華民國九十六年罪犯減刑
    條例已於九十六年七月四日制定公布，並於九十六年七月十
    六日施行，被告前揭各罪犯罪時間均在九十六年四月二十四
    日以前，悉合於減刑條件，原審未及審酌，尚有未洽。檢察
    官循告訴人請求上訴，以原審就過失傷害致重傷部分量刑過
    輕，指摘原判決不當，即有理由。被告否認有過失致重傷、
    過失傷害而提起上訴，並無理由。惟原判決既有上揭可議之
    處，要屬無可維持，應由本院將原判決撤銷改判。爰審酌被
    告之生活狀況、品行、智識程度，及前未曾因故意犯罪受有
    期徒刑以上刑之宣告，有本院被告前案紀錄表附卷可查，暨
    其酒後達不能駕駛動力交通工具仍駕車上路行駛，嗣又確因
    其駕駛過失肇事、其過失之程度甚鉅，分別致被害人庚○○
    受有普通傷害、乙○○現仍受有精神認知功能障礙、左側肢
    體癱瘓之重傷害，受傷情形甚重，案發迄今無法達成民事和
    解等一切情狀，關於酒後達不能駕駛動力交通工具而駕駛罪
    部分，仍量處有期徒刑三月，關於過失致重傷罪部分，量處
    有期徒刑一年二月，並均依中華民國九十六年罪犯減刑條例
    第二條第一項第三款規定，分別減為有期徒刑一月又十五日
    、有期徒刑七月，並定應執行有期徒刑八月，以資懲儆。
據上論斷，應依刑事訴訟法第三百六十九條第一項前段、第三百
六十四條、第二百九十九條第一項前段、道路交通管理處罰條例
第八十六條第一項、刑法第二條第一項前段、第一百八十五條之
三、第五十五條、修正前刑法第二百八十四條第一項、第五十一
條第五款、罰金罰鍰提高標準條例第一條前段、中華民國九十六
年罪犯減刑條例第二條第一項第三款、第七條，判決如主文。
本案經檢察官癸○○到庭執行職務。
中　　華　　民　　國　　96　　年　　8 　　月　　16　　日
　　　　　　　  刑事第十三庭審判長法　官 曾德水
　　　　　　　　　　　　　　　　  法　官 李錦樑
　　　　　　　　　　　　　　　　  法　官 林婷立
以上正本證明與原本無異。
不得上訴。
                                  書記官 王增華
中　　華　　民　　國　　96　　年　　8 　　月　　16　　日
附錄本案論罪科刑法條之依據：
中華民國刑法第一百八十五條之三
服用毒品、麻醉藥品、酒類或其他相類之物，不能安全駕駛動力
交通工具而駕駛者，處一年以下有期徒刑、拘役或三萬元以下罰
金。
中華民國刑法第二百八十四條第一項：
因過失傷害人者，處六月以下有期徒刑、拘役或五百元以下罰金
，致重傷者，處一年以下有期徒。